臺灣臺東地方法院民事裁定　　　　　　　　100年度訴字第5號
原　　　告　臺東縣政府
法定代理人　黃健庭
被　　　告　潘吉輝
　　　　　　陳信永
上列當事人間請求損害賠償事件，經本院刑事庭（99年度易字第
158號因被告竊盜未遂案件）以99年度附民字第102號損害賠償事
件移送前來，本院裁定如下：
     主      文
原告之訴駁回。
訴訟費用由原告負擔。
     事實及理由
一、原告方面：
    原告在本院99年度易字第158號被告被訴竊盜未遂案件（下
    稱系爭刑事案件）刑事訴訟程序中，以：被告共同基於意圖
    為自己不法所有之犯意聯絡，於民國98年11月9日凌晨0時30
    分許，在臺東縣臺東市臺東森林公園內之漂流木堆置場，由
    被告潘吉輝駕駛向訴外人洪豪章承租之小松PC-200型怪手，
    夾取原告所有之漂流木，再由被告陳信永駕駛其所有未懸掛
    車牌之國瑞廠牌大貨車，將被告潘吉輝夾取之漂流木載運至
    不詳地點藏放，以此方式共同竊取大部分為檜木之漂流木約
    30公噸（下稱系爭漂流木），嗣被告陳信永駕駛上開大貨車
    返回漂流木堆置場，倒車不慎，一側車輪掉落路面受困，被
    告潘吉輝乃駕駛上開怪手拖救，而於同日凌晨4時25分許為
    巡邏員警發現，被告兩人乃棄車逃逸。而系爭漂流木，依林
    務局以材積重量換算共約為26立方公尺，若以案發當時每立
    方公尺中材檜木之單價為新臺幣（下同）25,000元計，則原
    告因被告前揭犯罪所受損害合計為650,000元（計算方式：
    26立方公尺25,000元／每立方公尺）。爰依民法第184條
    第1項前段、第185條第1項前段，刑事訴訟法第487條第1項
    之法律關係，於系爭刑事訴訟程序附帶提起民事訴訟，並聲
    明求為判決：被告應給付原告650,000元，及自前揭附帶民
    事訴訟起訴狀繕本送達被告之翌日起至清償日止，按週年利
    率百分之5計算之利息（見本院99年度附民字第102號損害賠
    償卷內，所附刑事附帶民事訴訟起訴狀）。
二、按(一)「因犯罪而受損害之人，於刑事訴訟程序得附帶提起民
    事訴訟，對於被告及依民法負賠償責任之人，請求回復其損
    害。」，刑事訴訟法第487條第1項定有明文；「刑事訴訟諭
    知無罪..者，應以判決駁回原告之訴。」（同法第503條第1
    項本文）；(二)另「刑事法院得依刑事訴訟法第504條第1項規
    定，將附帶民事訴訟以裁定移送於該法院民事庭者，『以刑
    事部分宣告被告有罪之判決者為限』，至刑事訴訟諭知無罪
    之判決，刑事法院本應依同法第503條第1項前段規定以判決
    駁回原告之訴，如誤以裁定移送於民事庭，其訴之不合法，
    不因移送民事庭而受影響，受移送之民事庭應認原告之訴為
    不合法以裁定駁回之。查被上訴人被訴偽造系爭買賣契約之
    刑事訴訟，業經刑事法院認定此部分之犯罪不能證明，祗以
    為連續犯之一部未於判決主文就此部分犯罪為無罪之諭知而
    已，實質上與諭知無罪有同一之效力，乃刑事法院疏於注意
    ，將此本應以判決駁回之訴，以裁定移送於原審法院，原審
    法院仍應以裁定駁回之。」（最高法院66年臺上字第1094號
    判例意旨參照，見本院卷第13頁：該判例資料）；(三)「原告
    之訴，有下列各款情形之一，法院應以裁定駁回之..六、起
    訴不合程式或不備其他要件者。」（民事訴訟法第249條第1
    項第6款）。
三、經查：
  (一)本院刑事庭於99年12月6日在系爭刑事判決書之理由欄內、
    第二段認定犯罪事實所憑之證據及理由項下(二)認定：「...2
    、至證人..林德義雖於警詢中證稱：臺東縣政府遭竊之漂流
    木數量高達30公噸云云（見警卷第14頁），惟渠於同日警詢
    中亦證稱：伊並未每日巡視該處漂流木堆置場等語明確（見
    警卷第14頁至第15頁）；..證人劉慶保始證稱：伊並未親眼
    目睹被告二人駕駛貨車載運漂流木之情形，亦未於每日拍攝
    照片記錄現場堆放之漂流木數量等語明確（見本院卷第92頁
    背面）。故依證人林德義及劉慶保上開證詞以觀，渠等就被
    告二人在該漂流木堆置場內所竊取之漂流木數量所證述之事
    項，均非就與本案待證事實有重要關係之親身經歷、見聞、
    體驗之具體客觀事實為陳述，此等事項之陳述既屬傳聞自他
    人之轉述及臆測之詞，自不得作為認定被告二人犯罪（係指
    竊取系爭漂流木）事實之依據。3、..查無其他積極事證足
    資證明臺東縣政府所遭竊之漂流木堆置場內確有數量高達30
    噸之漂流木（係指系爭漂流木）遭被告二人竊取移至他處藏
    放..。」等情（見本院卷第4頁背面至第5頁）
  (二)據上，刑事法院暨已認定：不能證明被告有竊取系爭漂流木
    之犯罪行為，業如前述。則揆諸前揭規定，關於上述犯罪不
    能證明部分之附帶民事訴訟，刑事法院原自應依同法第503
    條第1項本文之規定，以判決駁回原告之訴，卻誤以裁定移
    送本院民事庭。職是，原告所附帶顯不合程式或不備其他要
    件之民事訴訟，本不因移送而受影響，本院自應以裁定駁回
    甚明。
四、依民事訴訟法第249條第1項第6款、第95條、第78條之規定
    ，裁定如主文所示。
中    華    民    國  100    年    4    月    11    日
                  民事庭        法  官  陳兆翔
以上正本係照原本作成。
如不服本裁定應於送達後10日內向本院提出抗告狀（須附繕本）
，並應繳納抗告費新臺幣1,000元。
中    華    民    國  100    年    4    月    11    日
                                書記官  陳昭穎